【裁判字號】    89,重訴,1060
【裁判日期】    900608
【裁判案由】    損害賠償
【裁判全文】
臺灣臺北地方法院民事判決  八十九年度重訴字第一○六○號
    原      告    辰○○
                  丙○○
                  壬○○
                  癸○○
                  黃郁婷
                              .
    兼右一人      丁○○      .
    法定代理人    右二人即丑.
    原      告    戊○○      .
                  甲○○      住台北市○○街三五六巷四弄十號五樓
                  子○○
                  庚○○
                  乙○○
                  己○○      .
                  辛○○      .
                  卯○○      .
    右  一  人
    法定代理人    辛○○      .
    共      同
    訴訟代理人    陳慶尚律師
    複  代理人    謝維仁律師
                  林偉超律師
                  陳錦雯律師
                  陳泰龍      住台北市○○路○段三十號十樓之一
    被      告    建明汽車客運股份有限公司  設台北市中山區○○○路○段一六
                              .
    法定代理人    寅○○      .
    訴訟代理人    李明諭律師
                  陳逸華律師
    複  代理人    陳曉鳴律師
    被      告    巳○○      .
右當事人間損害賠償事件，本院判決如左：
    主    文
被告應連帶給付原告如附件所示之金額，及自民國八十九年四月十三日起至清償日止
，按年利率百分之五計算之利息。
原告其餘之訴駁回。
訴訟費用由被告連帶負擔八分之一，餘由原告平均負擔。
本判決第一項於原告以附件所示之金額供擔保後，得假執行；但被告建明汽車客運股
份有限公司於假執行程序實施前以附件所示之金額為原告預供擔保，得免假執行。
原告其餘假執行之聲請駁回。
    事    實
壹、原告方面：
一、聲明：
（一）被告等應連帶給付各原告如附表（一）總計欄所示之金額，及自起訴狀繕本送
      達之翌日起至清償日止，按年息百分之五計算之利息。
（二）請准供擔保宣告假執行。
二、陳述：
（一）緣原告等於民國八十八年五月九日搭乘被告建明汽車客運股份有限公司（以下
      簡稱建明公司）所經營，由共同被告巳○○所駕駛車號AF-997號之營運大客車
      （俗稱飛狗巴士），沿國道號公路南下，車行經國道路標示八十七公里加六十
      七公尺處，因共同被告巳○○行車超速，不當變換車道，使乘坐於該車上之原
      告等受傷慘重。原告乃依契約債務不履行及共同侵權行為法律關係請求被告負
      連帶損害賠償責任。
（二）損害賠償之範圍及各項損害金額如附表（一）所示。
（三）懲罰性賠償之金額部分，亦如附表（一）所示，依據為消費者保護法第五十一
      條但書之規定。
（四）各原告之求償項目之理由：
  １、丁○○部分：所受傷害：右側第四及第六肋骨骨折；出院後尚須作門診追蹤治
      療。請求賠償款項：
    (1)醫療費用：新台幣（下同）五萬九千零六十二元。所列費用包括住院費、手術
      費、藥品費、檢驗費、醫療用品費及診斷費在內，原告經診斷既有使用背姿矯
      正帶與強力護腰帶之必要，該項費用向被告請求，自屬正當。另被告主張已付
      部份醫療費一百五十元，該收據原告並未引用，自被告仍應依原告之請求給付
      醫療費用。
    (2)工作損失：十七萬九千五百元。其計算為：９６８１５２／１２＝６０５１０
      、６０５１０＊３＝１８１５３０（年薪／１２月份＝月薪、月薪＊未工作之
      三個月＝請求之金額），工作損失為十八萬一千五百三十元，僅請求十七萬九
      千五百元。
    (3)增加生活支出：十五萬六千九百元。（十一萬一千九百元加四萬五千元）因受
      傷不能久坐，無法開車上班，故每日包車至公司上半天班（應亦無法久坐工作
      ），由桃園至湖口之車資為新台幣一千三百元整，以每月廿四個工作天計，三
      個月共需車資十一萬一千九百元正。又被害人因傷住院，家中有未成年子女無
      人照顧，乃僱用女傭看家做飯，照顧嬰兒之工資，一個月一萬五千元，三個月
      共計四萬五千元。
    (4)精神損害：四十萬元。
  ２、癸○○部分：所受傷害：腦部外傷；腦震盪症候群；複視；頭昏。請求損害賠
      償款項：
    (1)醫療費用：三萬元。
    (2)工作損失：十個月薪資損失，三十萬元。
    (3)精神損失：三十萬元。
  ３、戊○○部分：所受傷害：上半身筋骨、肋骨挫傷瘀血疼痛，國術推拿診療二個
      月。請求損害賠償範圍：
    (1)醫療費用：一萬一千七百元整。
    (2)工作損失：一個月未工作之薪水損失二萬五千元整。
    (3)精神損失：三萬元。
  ４、丑○○部分：所受傷害：頭部外傷併腦震盪；左肩挫傷；左頸部撕裂傷。請求
      損害賠償事項：
    (1)醫療費用：三萬元。
    (2)看護費用：五萬元整。
    (3)精神損失方面：三十萬元。
  ５、己○○部分：所受傷害：鼻骨骨折合併出血、腦震盪。請求損害賠償事項：
    (1)醫療費用：四萬九千三百五十七元。
    (2)精神損失方面：九十萬元。
  ６、辰○○部分：所受傷害：頭部外傷併腦震盪；顱內水腫合併迷走神經損傷；左
      側第七、八、九肋骨骨折、左側肩胛骨骨折、脊椎骨之腰椎第三、四節壓迫性
      骨折。腰部挫傷及扭傷、左肩拉傷、右助骨挫傷。請求損害賠償項目：
    (1)醫療費用：十四萬六千三百五十五元整。
    (2)工作損失：二十七萬三千元（八十八年五月至八十九年三月為止，以八十八年
      一月至四月之薪資平均數二萬四千四百五十元整計算）。因被告從受傷至今，
      仍有頭痛暈眩之情形，骨折傷處仍嚴重疼痛，尚無法回復工作能力，故工作損
      失仍在繼續狀態中，僅先針對一年之工作損失二十七萬三千元。
    (3)看護費用：四十一萬五千三百六十元。原告係由其媳婦代為看護照顧，依前述
      自得請求被告賠償看護費用如下：八十八年五月九日至十月三十一日共１７６
      天，因病情嚴重，故為全天二十四小時看護，依目前一般看護之行情價格，全
      日二十四小時之看護為每日二千元計算，共請求三十五萬二千元整（２０００
      ＊１７６＝３５２０００）。八十八年十一月一日至八十九年二月二十九日共
      四個月，因病情較穩定，改為白日十小時看護，依目前一般看護之行情價格，
      白日十小時之看護為每日一千一百元，惟為示公允，以每月最低薪資一萬五千
      八百四十計算看護費用，共請求六萬三千三百六十元整（１５８４０＊４＝６
      ３３６０）。故看護費用共請求計四十一萬五千三百六十元。
    (4)來往醫院就診交通費用：四萬四千九百五十元。
    (5)精神損失：精神慰撫金一百萬元整。
  ７、丙○○部分：所受傷害：胸部挫傷併第二、第三肋骨骨折。請求損害賠償項目
      ：
    (1)醫療費用：三萬元。
    (2)工作損失：三十萬元整。
    (3)精神損失：精神慰撫金二十萬元整。
  ８、壬○○部分：所受傷害：頭部外傷併頭皮下血腫；右側第五肋骨骨折：第二腰
      椎橫突骨折疑腎挫傷。請求損害賠償項目：
    (1)醫療費用：三萬元。
    (2)工作損失：三十二萬元。
    (3)精神損失：二十萬元。
  ９、甲○○部分：所受傷害：腰部、頸部、左踝、臉面扭挫傷。請求損害賠償範圍
      ：
    (1)醫療費用部分：二百五十元。
    (2)精神損失：十萬元。
  １０、辛○○部分：所受傷害：頭部外傷合併腦震盪；右側胸壁挫傷及頸部拉傷。請
      求損害賠償費用：
    (1)醫療費用部分：三萬元。
    (2)工作損失部分：五萬元
    (3)精神損害賠償：二十萬元。
  、乙○○、子○○、庚○○、卯○○部分：雖所受皮肉外傷已痊癒，唯因飛狗巴
      士無端翻覆，天旋地轉，而使四者有坐車恐懼症，每當坐車之際，常縈繞翻車
      之景，而惴懼不安、憂心不已，故求償精神慰撫金卯○○：五萬元。乙○○、
      子○○、庚○○：三萬元。
（五）共同被告巳○○乃被告建明公司之受僱人，依民法第二百二十四條之規定，巳
      ○○之過失即為建明公司之過失，而有消費者保護法第五十一條之適用。
三、證據：提出丁○○之診斷證明書、丁○○之戶藉謄本、丁○○之醫療費用收據、
    癸○○之醫療費用收據、丁○○之扣繳憑單、己○○87年之成績單、丁○○之計
    程車車資收據、己○○88年之成績單、癸○○之診斷證明書、丙○○之營利事業
    登記證、癸○○之醫療費用收據、丙○○之稅單、戊○○之醫療費用收據、辛○○之醫療費用收據、丑○○之診斷證明書、辛○○之在職證明書、丑○○之醫療
    費用收據、剪報一紙（飛狗巴士）、己○○之診斷證明書、丁○○之醫療費用收
    據、己○○之醫療費用收據、丁○○之扣繳憑單、辰○○之診斷證明書、丁○○
    之看顧小孩收據、辰○○之醫療費用收據丑○○之看護收據、辰○○之扣繳憑單
    、曾隆興教授「交通事故賠償之理論與實務」節錄、剪報一紙（看護）、辰○○
    之診斷證明書、丙○○之診斷證明書、辰○○之醫療費用收據、壬○○之診斷證
    明書、甲○○之診斷證明書、辰○○之車資明細、甲○○之醫療費用收據、丙○○之醫療費用收據、辛○○之診斷證明書、壬○○之醫療費用收據、「消費者保
    護法判決函釋彙編一」節錄（以上均影本）為證。
貳、被告方面：
甲、被告巳○○部分：未於最後言詞辯論期日到場，其前陳如下：
一、聲明：駁回原告之訴。
二、陳述：自認原告主張之事實。
乙、被告建明汽車客運股份有限公司部分：
一、聲明：駁回原告之訴，如受不利於被告之判決，被告願供擔保，請准宣告免為假
    執行。
二、陳述：
（一）對原告主張之賠償金額抗辯如下：
  １、丁○○部分：醫療費用部分：收據金額二萬一千七百零二元與原告主張不符。
      背姿矯正帶與強力護腰帶是否有必要，未見說明。新仁醫院醫療費被告已付一
      百五十元。工作損失部分：被告抗辯原告並無實際工作損害其公司仍有支薪。
      住院僅七日，何以請求十七萬九千五百元，不合理。未列明每月薪資之計算基
      準及請求之期間。車資部分：因果關係未見原告舉證且原告非行動不便何以須
      每日計程車接送？住院僅七日，原告卻以計程車代步達三個月顯不相當。原告
      未說明其往來搭乘之地點，且七月一日至八月三十一日間原告所提出之發票四
      紙其號碼幾乎連續（WH00000000、WH00000000、WH00000000、WH00000000）顯
      不合理。增加生活支出部分：原告對於其女之扶養義務，乃為法定之義務，與
      原告是否受傷並無因果之關係，是原告主張之看顧費用三個月無理由。精神損
      失部分：不相當。
  ２、癸○○部分：醫療費用部分：收據金額二千五百元（新仁醫院九百元；長庚醫
      院一千三百元；小兒科診所九百元）與原告主張不符。新仁醫院醫藥費被告已
      付四萬一千四百五十元。工作損失部分：無單據且未證明每月薪資金額。原告
      並未住院何以請求十個月工作損失，無因果關係。精神損失部分：不相當。
  ３、戊○○部分：醫療費用部分：何以不循一般健保之醫療途徑治療，原告應舉證
      其必要性。東元醫院醫藥費被告已支付五千四百五十五元。工作損失部分：無
      單據。未住院何以無法工作，未見證明。精神損失部分：不相當。
  ４、己○○部分：醫療費用部分：東元醫院醫藥費用部分被告已支付一千五百元。
    精神損失部分：不相當。
  ５、丑○○部分：醫療費用部分：新仁醫院收據僅四百元。其他金額二萬六千六百
      四十五元該收據無買受人名稱，章戳未符，藥品內容與診斷證明內容無因果關
      係，且何以未循醫院一般醫療途徑，未見原告說明；另新仁醫院已為原告追蹤
      治療（八十八年五月十日至同年月十八日）共診療七次，醫師應已開立藥方治
      療何以另需購買大量及高單價之藥品，原告均應舉證。看護費用五萬元無單據
      證明其必要性。新仁醫院醫藥費被告已付三千九百一十元。精神損失部分：不
      相當。
  ６、辰○○部分：醫療費用部分：收據金額與原告所主張之金額不符。為何未循一
      般醫療健保途徑原告應舉證其必要性。中醫收據為三萬二千七百八十元為何請
      求九萬元原告應舉證。工作損失部分：依診斷證明八十八年五月九日至同年月
      二十五日住院，共十七日原告請求十一個月之工作薪資，顯無理由。依扣繳憑
      單所示，原告每月薪資應為一萬九千五百六十元（9780/5=19560）卻主張每月
      薪水為二萬四千四百五十元，顯有計算錯誤，且八十八年五月仍有支薪。車資
      部分：無單據。增加生活支出部分：無單據。住院僅十七天，看護費卻要求十
      一個月，不相當。精神損失部分：不相當。
  ７、甲○○部分：醫療費用部分：東元醫院醫藥費被告已付二千元。精神損失部分
      ：不相當。
  ８、丙○○部分：醫療費用部分：無單據。新仁醫院醫藥費被告已付四千一百八十
      元。工作損失部分：原告所提證明無法證明其何以請求每月五萬，且依八十八
      年度營利事業所得稅暫繳稅額$11,768（174144/2*25%-10000=11768）其八十
      七年度全年所得僅十七萬四千一百四十四元月所得不足五萬（$14,512/每月）
      。僅住院七日卻要求六個月工作損失顯不相當。精神損失部分：不相當。  
  ９、壬○○部分：醫療費用部分：無單據。新仁醫院醫療費被告已付六千四百九十
      元。工作損失部分：無單據證明，未舉證每月薪資。僅住院七日何以請求八個
      月工作損失顯不相當。精神損失部分：不相當。
  １０、辛○○部分：醫療費用部分：收據金額（二萬六千三百零五元）與原告主張之
      金額不符。東元醫院醫藥費被告已付四萬四千二百二十五元。工作損失部分：
    住院期間僅七日，何以請求二個半月工作薪資？每月薪資多寡未舉證。精神損
      失部分：不相當。
  、卯○○、乙○○、童錦体、庚○○部分：精神損失部分：不相當。
（二）請斟酌原告所受傷勢程度、治療狀況，被告前已有慰問被害者，及共同被告巳
      ○○已坦承不諱，現已接受法律制裁等情狀，酌減原告所主張高額精神損害賠
      償，以昭公允，俾障被告權益為禱。
（三）縱認本件有消費者保護法第五十一條之適用，原告應對於被告建明公司過失行
      為負舉證之責：查原告關於建明公司企業經營者有如何之過失，均未盡舉證之
      責，尤有甚者，系爭車禍發生於國道高速公路為兩造所不爭執，而依被告巳○○八十七年十二月七日所簽立之志願書第二條載明：「在職期間，絕對遵行公
      司工作規則、各項作業規定、愛護車輛、謹慎行駛、認真修護、努力工作，如
      有違誤，願受公司有關規章之懲處或解僱處理。」是以被告建明公司對於被告
      巳○○於國道高速公路駕駛時有無行車超速不當變換車道之事實，既無法為實
      際上之監督，且已善盡選任之責，難謂本件訴訟被告建明公司有該當消費者保
      護法第五十一條但書所謂「企業經營者之過失所致損害」之要件，原告爰依該
      條之規定而為請求，係無理由。
三、證據：提出支付醫療費用收據影本十二張、水果店收據影本一份及志願書影本一
    份為證。
    理    由
一、程序方面：
（一）本件原告丑○○於訴訟繫屬中死亡，經繼承人黃郁婷（未成年由丁○○代理）
      、丁○○聲明承受訴訟，經核尚無不合，乃准其承受訴訟之聲明，合先敘明。
（二）被告巳○○未於最後言詞辯論期日到場，核無民事訴訟法第三百八十六條所列
      各款事由，乃依原告所請為一造辯論判決。
二、兩造爭執之要旨：本件有無消費者保護法第五十一條之適用？原告起訴請求之賠
    償金額是否適當？
三、兩造不爭之事實：被告建明公司之受僱人巳○○於八十八年五月九日下午五時二
    十分許，在國道一號高速公路八十七公里六十七公尺北往南處，因駕駛不當致原
    告等受有傷害，被告巳○○因過失傷害罪行，經判決有期徒刑八月確定在案。
四、得心證之理由：
（一）本件並無消費者保護法第五十一條但書之適用：查原告雖以被告建明公司為企
      業之經營者，其受僱人被告巳○○之過失即為被告建明公司之過失，原告得請
      求損害額一倍以下之懲罰性賠償金云云。惟查：懲罰性賠償金之法制雖經消費
      者保護法引用，並經明訂於前開條文之內，惟矧懲罰性賠償金規定之立法目的
      ，無非在於借懲罰性賠償金之規定使企業經營者能以較戒慎之心理經營其業務
      ，以免因其一時之疏忽而須受懲罰性賠償金之不利益，該須受懲罰性賠償金不
      利益之主體既僅及於實際為不注意之企業經營者本身，則判斷企業經營者須否
      承擔懲罰性賠償金之責任，即應自企業經營者本體判斷有無故意或過失，而無
      民法第二百二十四條債務人應就其履行輔助人之故意過失負責任規定之適用。
      此外，我國民法第一百八十八條復另外明定僱用人與受僱人應就受僱人執行職
      務之侵權行為負連帶賠償責任，該連帶賠償責任之規定，本院認已足以保障受
      損害人之權利，是自權利保護之觀點而論消費者或權利受損害之人，既已有民
      法連帶責任規定之保護，是除非企業經營者就其經營之行為有自身之故意、過
      失，否則消費者即無須再以消費者保護法第五十一條規定保護之。從而，消費
      者若欲主張消費者保護法第五十一條之懲罰性賠償金，其即須就企業經營者自
      身之故意、過失負舉證之責。經查：本件共同被告巳○○之過失傷害行為，乃
      係巳○○本身不當駕駛所致，而巳○○之不當駕駛行為，又非被告建明公司不
      當安排巳○○之班次致巳○○精神不濟所致，則參照前揭之說明，本件巳○○
      個人過失駕駛之行為，令被告建明公司負連帶賠償責任即已得平衡兩造間之權
      利義務關係，殊無再令被告建明公司負消費者保護法第五十一條但書懲罰性賠
      償金之理，是以原告該部分之主張並無理由。
（二）查原告係因被告建明公司之員工即被告巳○○之過失行為所受損害等情，既為
      兩造所不爭，則依民法第一百八十四條、第一百八十八條、、第一百九十三條
      、第一百九十五條等侵權行為法則，被告即應連帶向原告負損害賠償責任，至
      原告各別所得請求損害賠償之金額如下：
  １、丁○○部分：
    (1)醫療費用：五萬八千三百六十二元，依原告所提單據計算如下：
     (0000-000-000=5100)，(5100 +5100+5200+10002+600+100+1860+35500=58362)
      。原告雖請求五萬九千零六十二元，惟經依其所提單據計算費用包括住院費、
      手術費、藥品費、檢驗費、醫療用品費及診斷費後，除證明書費三百五十元非
      屬所受損害應予扣除外，被告所抗辯背姿矯正帶與強力護腰帶費用一千八百六
      十元及藥材費用總計三萬五千五百元部分，本院均認為原告回復損害所支出之
      必要費用，應由被告負責賠償。另被告主張已付部份醫療費一百五十元部分，
      查該收據原告並未引用，被告仍應連帶賠償原告前述醫療費用。
    (2)工作損失：應予駁回。查依原告所陳包車至服務單位上班受有交通費損失等情
      及依其所提之扣繳憑單所示，原告既有上班且有薪資收入，其似未因本件車禍
      而受有任何減少工作收入之工作損失，是其請求十七萬九千五百元，洵無理由
      。
    (3)增加生活支出：十五萬六千九百元（十一萬一千九百元加四萬五千元）。查原
      告每日包車至公司上班所需車資十一萬一千九百元，既有原告所提發票在卷可
      證，應堪信為真；又被害人因傷住院，乃僱用女傭看家做飯，照顧嬰兒共支付
      四萬五千元等情，復有收據影本一紙在卷可資佐證，亦堪信為真，經審前開二
      項費用，皆因被告本件侵權行為所額外支出，且該支出之內容又顯無濫行支出
      之情事，本院乃認應由被告連帶全數賠償。
    (4)精神損害：四萬元，上開金額乃本院綜合原告肋骨骨折二處之情狀及斟酌原告
      所受身心折磨所為之判斷，認本件原告所得請求之慰撫金以四萬元為當。
    (5)小計：原告丁○○所得請求被告連帶賠償之金額為二十五萬五千二百六十二元
      。
  ２、癸○○部分：
    (1)醫療費用：二千四百九十元（經扣除新仁醫院證明書費一百五十元），原告雖
      請求三萬元，惟僅提出二千六百四十元之單據（其中新仁醫院之單據中有一張
      含證明書費一百五十元應予扣除），是原告超過二千四百九十元部分之主張，
      乃屬不能證明而無法准許。
    (2)工作損失：應予駁回，原告未能舉證其因車禍而喪失工作並受有損失，是其請
      求三十萬元工作損失洵無理由。
    (3)精神損失：一萬元。經本院綜合原告腦震盪等傷害情狀及斟酌原告所受身心折
      磨所為之判斷，認本件原告所得請求之慰撫金以一萬元為當，其請求超過一萬
      元之部分應予駁回。
    (4)小計：原告癸○○所得請求被告連帶賠償之金額為一萬二千四百九十元。
  ３、戊○○部分：
    (1)醫療費用：一萬一千七百元，業據原告提出單據為證，被告雖質疑單據內「推
      拿」等傳統醫療之支出並不適當，惟本院經審酌上開單據之內容，既無法懷疑
      其真正性，且經審傳統醫療行為又無法證明對原告之復原並無幫助，乃認上開
      醫療費用均有必要，俱應由被告連帶賠償。
    (2)工作損失：應予駁回，原告未能舉證其因車禍而喪失工作並受有損失，是其請
      求一個月未工作之薪水損失二萬五千元應無理由。
    (3)精神損失：三千元。經本院審酌原告僅上半身筋骨、肋骨挫傷瘀等輕微傷勢及
      其身心所受折磨，認慰撫金以三千元為適當，其逾該部分之請求，應予駁回。
    (4)小計：原告陳戊○○所得請求被告連帶賠償之金額為一萬四千七百元。
  ４、丑○○部分：
    (1)醫療費用：二萬七千零四十五元（400+26645=27045）被告雖質疑二萬六千六
      百四十五元部分費用之必要性，惟既有原告所提單據在卷可證，且如前述於無
      法否定前開單據所支付之費用對原告之復原全無幫助之情形下，本院認該費用
      亦屬必要之費用而應由被告連帶賠償，至原告超出該部分之主張，乃屬不能證
      明，應予駁回。
    (2)看護費用：五萬元，該費用亦經原告提出單據一紙（上載收款人姓名及身分證
      字號）為證，應堪信為真實，且查原告與其妻丁○○同因本件車禍受傷，而丁○○受傷後仍繼續工作又如前述，則原告丑○○即處於應受看護之情形，而有
      支付看護費用之必要，被告雖以單據所載不明確且以原告並未住院為由拒付，
      惟查：住院與否與原告是否需要看護究屬二事，且於無明顯證據證明前開單據
      不實及原告應無干冒偽造文書罪嫌以不實單據主張之情形下，本院因認該部分
      費用五萬元亦應由被告連帶負責賠償。
    (3)精神損失方面：一萬元，經審原告頭部外傷併腦震盪，左肩挫傷，左頸部撕裂
      傷等傷勢後，認慰撫金以一萬元為適當，原告超過該部分之主張，應予駁回。
    (4)小計：原告丑○○所得請求被告連帶賠償之金額為八萬七千零四十五元。
  ５、己○○部分：
    (1)醫療費用：四萬九千三百五十七元，該部分金額被告並不爭執。
    (2)精神損失方面：十萬元。經審原告受有鼻骨骨折合併出血、腦震盪等傷害及容
      顏遭損等情狀，認被告應連帶賠償原告十萬元，至原告超過該部分之主張，即
      屬過當，應予駁回。
    (3)小計：原告己○○所得請求被告連帶賠償之金額為十四萬九千三百五十七元。
  ６、辰○○部分：
    (1)醫療費用：十四萬六千三百五十五元（原告所提單據經計算結果為十四萬六千
      九百十元）。原告僅請求其中之十四萬六千三百五十五元，經核尚無不妥，被
      告雖以原告所提部分單據不清楚及其中東元醫院明細表二萬二千四百三十五元
      部分並非收據且東元醫院被告已付六萬四千三百七十一元等情置辯，惟被告所
      付之六萬四千三百七十一元是否與原告主張之二萬二千四百三十五元相同，未
      據被告舉證，是被告泛言原告前開支付二萬二千四百三十五元並非收據云云，
      並不足採，至原告所提其餘單據部分，或有少部分因影印不清，惟尚無礙金額
      之計算，是被告應連帶賠償原告之醫療費用為十四萬六千三百五十五元。
    (2)工作損失：八萬一千七百四十八元。查依原告所提之扣繳憑單所示，原告八十
      八年一月至五月八日總計一百二十八日之所得為九萬七千八百元，是原告每日
      所得平均為七百六十四元（小數點以下四捨五入），又原告因本件車禍所應休
      養不得工作之日數為一百零七日，又有東元綜合醫院函一份在卷可參，是以原
      告實際所受之不能工作損失應為八萬一千七百四十八元  (764乘107=81748)，
      原告雖主張十二個月之工作損失二十七萬三千元，惟既與前開函覆之內容不符
      ，即屬無據，故其超過八萬一千七百四十八元部分工作損失之主張，即無理由
      。
    (3)看護費用：十九萬二千六百元。經查原告因本件車禍需人照顧之時間共一百零
      七日，既有東元綜合醫院函一份在卷可考，復為被告所不爭，原告雖主張九個
      月又二十三日，惟既與前開函覆內容不符，即無足採。經參考原告所提剪報資
      料中每日看護費用一千八百元計算本件被告應連帶賠償之看護費用為十九萬二
      千六百元（1800乘107=19260），因之，原告請求超過十九萬二千六百元之部
      分，即無理由，應予駁回。
    (4)來往醫院就診交通費用：查該部分未據原告提出任何單據可資證明確有四萬四
      千九百五十元之支出，無法令本院相信該費用確有必要，是原告該部分之主張
      屬不可證明，應予駁回。
    (5)精神損失：精神慰撫金十五萬元。經審原告所受傷勢非輕，且須三個月又十七
      日之休養，時間尚非短暫，是本院認被告應連帶賠償其精神慰撫金以十五萬元
      為宜，其超過該部分之主張，仍嫌過當而應予駁回。
    (6)小計：原告辰○○得向被告請求連帶賠償之金額為五十七萬零七百零三元。
７、丙○○部分：
    (1)醫療費用：六千一百九十元  (0000-000+100=6190；250乃扣除證明書費)。原
      告雖請求三萬元，惟既與前開單據金額不符，究屬無據而無理由。
    (2)工作損失：三萬二千四百十元。查原告無法工作之天數為六十七天，既有新仁
      醫院函一份在卷可按，被告復不爭執，應堪信為真實。經依原告所提出之八十
      八年度營利事業所得暫繳稅額一萬一千七百六十八元計算原告平均每月之營利
      所得應為一萬四千五百十二元，以每月平均三十日計算，加乘原告實際無法工
      作之天數六十七日，原告所實際受有之工作損失應為三萬二千四百十元（小數
      點以下四捨五入）。原告雖主張每月收入為五萬元且不能工作六個月並受有三
      十萬元之損失，其主張既與其所提營利事業所得稅暫繳稅額繳款書及營業稅繳
      款書之內容不符，又未說明其計算每月收入五萬元之依據，是其請求工作損失
      部分除三萬二千四百十元部分應予准許外，其餘均屬無據而應駁回。
    (3)精神損失：精神慰撫金三萬元。經參考原告受有胸部挫傷併骨折等傷害，及原
      告之年齡，經此傷害所承受之痛苦等情，認原告所得請求之精神慰撫金以三萬
      元為當，原告逾此部分之主張，尚屬過量，應予駁回。
    (4)小計：原告丙○○所得請求被告連帶賠償之金額為六萬八千六百元。
  ８、壬○○部分：
    (1)醫療費用：六千一百五十元  (0000-000+100=6150；250部分為證明書費應予扣
      除)，原告超過該部分之主張，乃屬無法證明，應予駁回。
    (2)工作損失：應予駁回，查原告無法舉證原告本即有工作收入，且原告並因本件
      車禍無法工作致有工作所得之損失，是其工作損失三十二萬元之主張，要無理
      由。
    (3)精神損失：三萬元，經審原告所受肋骨骨折等傷害及原告年紀、因車禍所精神
      所造成之磨難等情，認本件被告應連帶賠償之慰撫金以三萬元為妥，原告逾該
      部分之主張，並無理由。
    (4)小結：原告江壬○○所得請求被告連帶賠償之金額為三萬六千一百五十元。
  ９、甲○○部分：
    (1)醫療費用部分：二百五十元，該部分金額被告不爭執。
    (2)精神損失：二千元，經審原告僅受挫傷等傷害，傷勢非重，故原告所得請求之
      慰撫金以二千元為當，其逾該部分之請求，應予駁回。
    (3)小計：被告應連帶賠償原告甲○○二千二百五十元。
  １０、辛○○部分：
    (1)醫療費用：二萬二千零七十四元 (5700+150+381+5231+5231+5231+150=22074)
      。原告雖主張三萬元，惟既與前開單據金額不符，其超過部分即應予駁回。
    (2)工作損失部分：應予駁回，原告雖提有服務證明，惟未有原告本有工作收入之
      證據，是尚無法認原告確因本件車禍受有無法工作之損失，原告請求工作損失
      五萬元即屬無據，應予駁回。
    (3)精神損害賠償：一萬元。經審原告受有頭部外傷合併腦震盪；右側胸壁挫傷及
      頸部拉傷等傷害及斟酌原告年齡及造成生活不便等情狀，認原告請求二十萬元
      尚有過當，應以一萬元為適當，其超過該部分之主張，應予駁回。
    (4)小結：被告應連帶賠償原告辛○○三萬二千零七十四元。
  、乙○○、子○○、庚○○、卯○○部分：經審該等原告所受傷勢輕微，並無明
      顯應賠償高額慰撫金之依據，乃認被告應分別連帶賠償乙○○、子○○、庚○○、卯○○等四名原告各一千一百元之慰撫金，其等超過該部分之主張，應予
      駁回。
五、假執行之宣告：原告陳明願供擔保，聲請宣告假執行，被告建明汽車客運股份有
    限公司陳明願供擔保免假執行，經核均無不合，爰分別酌定相當擔保金額准許之
    。另原告敗訴部分，其假執行之聲請已失所依附，應併予駁回。
六、本件事證已明，兩造其餘主張尚不影響本判決之結果，乃不一一論列，附敘明之
    。
七、結論：原告之訴為一部有理由、一部無理由，依民事訴訟法第三百八十五條第一
    項前段、第七十九條但書、第八十五條第一項前段、第二項，第三百九十條第二
    項、第三百九十二條判決如主文。
中      華      民      國    九十      年      六      月      八      日
                                      民事第五庭法      官  詹駿鴻
右為正本係照原本作成
如對本判決上訴，須於判決送達後廿日內向本院提出上訴狀
中      華      民      國    九十      年      六      月      八      日
                                                法院書記官  林淑玉
附件：
~f0
~t40
  ┌──┬────┬──────────┬───────────┬───────────┐
  │編號│原  告  │賠償金額(新台幣)    │原告供擔保金額(新台幣)│被告供擔保金額(新台幣)│
  ├──┼────┼──────────┼───────────┼───────────┤
  │一  │丁○○  │255262元            │  90000元             │ 255262元             │
  ├──┼────┼──────────┼───────────┼───────────┤
  │二  │癸○○  │12490元             │  5000元              │ 12490元              │
  ├──┼────┼──────────┼───────────┼───────────┤
  │三  │戊○○  │14700元             │  5000元              │ 14700元              │
  ├──┼────┼──────────┼───────────┼───────────┤
  │四  │丑○○  │87045元             │  30000元             │ 87045元              │
  │    │(已故） │                    │                      │                      │
  │    │(黃郁婷 │                    │                      │                      │
  │    │ 、張芳 │                    │                      │                      │
  │    │雪）繼承│                    │                      │                      │
  ├──┼────┼──────────┼───────────┼───────────┤
  │五  │己○○  │149357元            │  50000元             │ 149357元             │
  ├──┼────┼──────────┼───────────┼───────────┤
  │六  │辰○○  │570703元            │  200000元            │ 570703 元            │
  ├──┼────┼──────────┼───────────┼───────────┤
  │七  │丙○○  │68600元             │  30000元             │ 68600元              │
  ├──┼────┼──────────┼───────────┼───────────┤
  │八  │壬○○  │36250元             │  20000元             │ 36250元              │
  ├──┼────┼──────────┼───────────┼───────────┤
  │九  │甲○○  │2250元              │  1000元              │ 2250元               │
  ├──┼────┼──────────┼───────────┼───────────┤
  │十  │辛○○  │32074元             │  11000元             │ 32074元              │
  ├──┼────┼──────────┼───────────┼───────────┤
  │十一│卯○○  │1100元              │  400元               │ 1100元               │
  ├──┼────┼──────────┼───────────┼───────────┤
  │十二│乙○○  │1100元              │  400元               │ 1100元               │
  ├──┼────┼──────────┼───────────┼───────────┤
  │十三│子○○  │1100元              │  400元               │ 1100元               │
  ├──┼────┼──────────┼───────────┼───────────┤
  │十四│庚○○  │1100元              │  400元               │ 1100元               │
  └──┴────┴──────────┴───────────┴───────────┘


司法院資訊處製作；財團法人民間司法改革基金會備份。
